【裁判字號】    97,簡上,576
【裁判日期】    970826
【裁判案由】    毒品危害防制條例
【裁判全文】
臺灣板橋地方法院刑事判決             97年度簡上字第576號
上  訴  人  甲○○（原名李常偉）
即  被  告
上列上訴人因違反毒品危害防制條例案件，不服本院97年度簡字
第1138號中華民國97年4 月30日第一審判決（聲請案號：96年度
毒偵字第9595號），提起上訴，本院管轄之合議庭判決如后︰
    主  文
上訴駁回。
    事  實
一、甲○○曾於民國95年間因贓物案件，經本院以95年度簡字第
    5107號簡易判決判處有期徒刑3 月確定，於95年12月27日易
    科罰金執行完畢；又於95年間因違反槍砲彈藥刀械管制條例
    案件，經臺灣士林地方法院以95年度訴字第196 號判決判處
    有期徒刑4 月確定，並於96年3 月1 日易科罰金執行完畢。
    其於91年間因施用毒品案件，經本院依檢察官聲請以91年毒
    聲字第2596號裁定送觀察勒戒後，認無繼續施用毒品之傾向
    ，於91年9 月3 日經釋放出所，並由臺灣板橋地方法院檢察
    署檢察官於91年9 月4 日以91年度毒偵字第2860號不起訴處
    分書為不起訴處分確定，復於95年間因施用第二級毒品案件
    ，經臺灣臺北地方法院於95年10月31日以95年度簡字第3043
    號判決判處有期徒刑4 月確定。詎甲○○復基於施用第二級
    毒品甲基安非他命之犯意，於96年11月23日，在桃園縣某處
    之車上，以將甲基安非他命置於玻璃球吸食器內燒烤而吸取
    煙霧之方式，施用甲基安非他命1 次。嗣於96年11月24 日8
    時30分許，在臺北縣中和市○○街143 巷45弄16之1 號，為
    警查獲甲○○，並查獲甲○○所持有供施用之甲基安非他命
    1 包（驗餘淨重0.3727公克）。
二、案經臺北市政府警察局大安分局報請臺灣板橋地方法院檢察
    署檢察官聲請簡易判決處刑。
    理  由
一、被告甲○○經本院合法傳喚雖未到庭，惟上揭事實業據被告
    於警詢、偵查時坦承不諱，復有扣案之甲基安非他命1 包（
    驗餘淨重0.3727公克，此有交通部民用航空局航空醫務中心
    96年12月7 日航藥鑑字第0962115 號毒品鑑定書在卷可憑）
    。而被告為警查獲後所採之尿液，經送臺灣尖端先進生技醫
    樂股份有限公司檢驗，呈甲基安非他命類陽性反應，有該公
    司96年12月7 日濫用藥物尿液檢驗報告1 份在卷可憑。而被
    告於91年間因施用毒品案件，經本院依檢察官聲請以91年毒
    聲字第2596號裁定送觀察勒戒後，認無繼續施用毒品之傾向
    ，於91年9 月3 日經釋放出所，並由臺灣板橋地方法院檢察
    署檢察官於91年9 月4 日以91年度毒偵字第2860號不起訴處
    分書為不起訴處分確定，復於95年間因施用第二級毒品案件
    ，經臺灣臺北地方法院於95年10月31日以95年度簡字第3043
    號判決判處有期徒刑4 月確定，亦有臺灣高等法院被告前案
    紀錄表附卷可稽。是本件事證明確，被告犯行堪以認定，應
    予依法論處。
二、按92年7 月9 日新修正之毒品危害防制條例刪除二犯及三犯
    之規定，一改修法前繁雜之處遇程序，僅將施用毒品者簡化
    區分為初犯、再犯，並認施用毒品者係屬病患性犯人，以觀
    察、勒戒戒除其身癮，並以強制戒治去除其心癮。經觀察、
    勒戒或強制戒治執行完畢釋放後，若係五年後再犯該條例第
    10條施用毒品罪者，與同條例第20條第1 項、第2 項關於「
    初犯」之處理方式相同，檢察官應先聲請法院裁定令被告入
    勒戒處所觀察、勒戒，並視有無繼續施用毒品傾向，決定應
    予釋放、為不起訴之處分，或應聲請法院裁定令入勒戒處所
    強制戒治；若係五年內「再犯」同條例第10條施用毒品罪者
    ，依同條例第23條第2 項規定，檢察官則應依法追訴。觀諸
    該條例第20條第3 項之修正理由：「觀察、勒戒或強制戒治
    五年後再犯者，顯見前所實施之觀察、勒戒或強制戒治已足
    以遮斷其施用毒品之癮，為期自新及協助其戒除毒癮，對此
    五年後再犯者，爰明定仍適用初犯之規定，先經觀察、勒戒
    、強制戒治之程序。」及同條例第23條第2 項之修正理由：
    「為配合簡化施用毒品犯之刑事處遇程序，並鑑於經觀察、
    勒戒或強制戒治執行完畢釋放後五年內再犯者，其再犯率甚
    高，原據以實施之觀察、勒戒及強制戒治既已無法收其實效
    ，自應施以刑事處遇。」顯然如施用毒品者係前經觀察、勒
    戒或強制戒治等治療程序執行完畢五年後，始再施用毒品之
    「初犯」，因前所執行之觀察、勒戒或強制戒治已足收戒除
    毒癮之效，自應重新執行觀察、勒戒或強制戒治等治療程序
    ，並於治療程序執行完畢後，由檢察官為不起訴處分，毋庸
    對之追訴處罰；反之，在「再犯」之情形，因其先前所為治
    療程序顯未能收戒斷毒癮之效，且考量施用毒品者之再犯率
    偏高，乃簡化其刑事處遇程序，而逕予追訴處罰，不再施以
    治療程序。參酌上開立法理由，修正毒品危害防制條例就施
    用毒品者，祇於「初犯」及「五年後再犯」二種情形，有其
    追訴條件之限制，即須於初犯經觀察、勒戒或強制戒治釋放
    後，五年內均無施用毒品之行為，始能認其前所實施之觀察
    、勒戒或強制戒治已足遮斷毒癮，而得於五年後再犯時，再
    予適用初犯之規定，重行觀察、勒戒等程序。倘五年內已經
    再犯，被依法追訴處罰，縱其第三次（或第三次以上）施用
    毒品之時間在初犯釋放五年以後，即與「五年後再犯」之情
    形有別，且因已於「五年內再犯」，顯見其再犯率甚高，原
    實施觀察、勒戒或強制戒治，已無法收其實效，而無五年戒
    斷期之存在，自無再經觀察、勒戒及強制戒治之必要，應由
    檢察官逕行起訴，始符新法修正之本旨（最高法院95年度第
    7 次刑事庭會議決議可資參照）。本件被告前因施用毒品案
    件，經送觀察勒戒執行完畢後，而於91年9 月3 日經釋放出
    所，嗣復於95年間因施用第二級毒品案件，經臺灣臺北地方
    法院於95年10月31日以95年度簡字第3043號判決判處有期徒
    刑4 月確定，業如前述，則被告既曾於觀察勒戒執行完畢釋
    放後5 年內再犯施用毒品案件，並經判刑確定，揆諸上開說
    明，被告於96年11月23日犯本件施用毒品之行為，自與毒品
    危害防制條例第20條第3 項所規定「五年後再犯」之情形不
    合，檢察官聲請簡易判決處刑，於法尚無不合，合先敘明。
    核被告甲○○所為，係犯毒品危害防制條例第10條第2 項之
    施用第二級毒品罪。其持有甲基安非他命之低度行為，為施
    用之高度行為所吸收，不另論罪。又查，被告曾於95年間因
    贓物案件，經本院以95年度簡字第5107號簡易判決判處有期
    徒刑3 月確定，於95年12月27日易科罰金執行完畢；又於95
    年間因違反槍砲彈藥刀械管制條例案件，經臺灣士林地方法
    院以95年度訴字第196 號判決判處有期徒刑4 月確定，並於
    96年3 月1 日易科罰金執行完畢，有臺灣高等法院被告前案
    紀錄表附卷足憑，其於執行完畢五年之內，故意再犯本件有
    期徒刑以上之罪，係屬累犯，應依刑法第47條第1 項之規定
    加重其刑。
三、原審以被告罪證明確，適用毒品危害防制條例第10條第2 項
    ，刑法第11條前段、第47條第1 項、第41條第1 項前段，審
    酌被告前因施用毒品，曾接受觀察、勒戒之執行完畢，獲有
    不起訴處分之寬典，仍不知戒除惡習，再次漠視法令而犯本
    罪，戕害自我身心健康，且對於社會風氣、治安亦潛有相當
    危害，惟念其施用毒品所生危害，實以自戕身心健康為主，
    且犯後坦承犯行，態度尚佳等一切情狀，量處有期徒刑五月
    ，並諭知易科罰金之折算標準，且將扣案之甲基安非他命1
    包（驗餘淨重0.3727公克），依毒品危害防制條例第18條第
    1 項前段之規定宣告沒收銷燬，經核認事用法均無違誤，量
    刑亦屬妥適，被告上訴意旨指摘原審判決不當，顯無理由，
    應予駁回。
四、被告經合法傳喚無正當理由不到庭，本院不待其陳述，逕行
    判決。
據上論斷，應依刑事訴訟法第455 條之1 第1 項、第3 項、第36
8 條、第371 條，判決如主文。
本案經檢察官林俊峰到庭執行職務
中    華    民    國    97    年    8     月    26    日
                  刑事第十四庭  審判長法  官  林海祥
                                      法  官  汪怡君
                                      法  官  許炎灶
以上正本證明與原本無異
本判決不得上訴
                                      書記官  陳金鳳
中    華    民    國    97    年    8     月    26    日
附錄本案論罪科刑法條全文：
毒品危害防制條例第10條
施用第一級毒品者，處 6 月以上 5 年以下有期徒刑。
施用第二級毒品者，處 3 年以下有期徒刑。


司法院資訊處製作；財團法人民間司法改革基金會備份。
